【裁判字號】    98,消債更,336
【裁判日期】    990331
【裁判案由】    更生事件
【裁判全文】
臺灣士林地方法院民事裁定           98年度消債更字第336號
聲  請  人
即  債務人  甲○○
代  理  人  林淑娟律師
上列當事人聲請更生事件，本院裁定如下：
    主  文
聲請人更生之聲請駁回。
聲請程序費用由聲請人負擔。
    理  由
一、按債務人不能清償債務或有不能清償之虞者，得依本條例所
    定更生或清算程序，清理其債務，消費者債務清理條例第3
    條定有明文。又按消費者債務清理條例之立法目的，乃在於
    使陷於經濟上困境之消費者得以依本條例妥適調整其與債權
    人間之權利義務關係，保障債權人之公平受償、謀求消費者
    經濟生活之更生機會；另消費者債務清理條例所定前置協商
    程序之意旨，在使金融機構與債務人就特定種類之債務清理
    事務上，利用法院程序外解決之協商機制。若債務人之最大
    債權銀行所提出之債務協商清償方案為債務人可負擔，僅因
    債務人拒不接受而致協商不成立，債務人雖產生無法依協商
    條件逐步清償債務之結果，仍應認其並無不能清償債務或何
    有不能清償之虞，蓋此乃出於債務人自行選擇不清償債務之
    自由意志所致，尚難認債務人符合消費者債務清理條例第3
    條之規定。是債務人於聲請更生前應先行向債權銀行協商，
    若協商條件足以達成保障債權人公平受償且債務人亦得因此
    協商條件達成其經濟生活重建之目的時，即不應捨協商條件
    而濫用司法資源聲請更生。
二、本件聲請意旨略以：聲請人因有不能清償債務之情事，前曾
    於民國98年間以書面向最大債權金融機構即台新商業銀行股
    份有限公司（下稱台新銀行）請求共同協商債務清償方案。
    協商條件為分72期、利率4 ％、每月還款新臺幣（下同）4,
    669 元。惟聲請人因所需扶養人數太多，家庭基本開銷過大
    ，因而無法接受銀行提出之協商方案，致協商不成立。又聲
    請人無擔保或無優先權之債務總額為36萬5,795 元，未逾1,
    200 萬元，復未經法院裁定開始清算程序或宣告破產。為此
    ，向本院聲請更生云云。
三、查聲請人所主張之上開事實，雖據其提出前置協商不成立通
    知書（見本院卷第15頁）、財產歸屬資料清單（見本院卷第
    16頁）、96及97年度綜合所得稅各類所得資料清單（見本院
    卷第17、18頁）、全戶戶籍謄本（見本院卷第19至23頁）、
    財團法人金融聯合徵信中心當事人綜合信用報告－債務清理
    條例前置協商專用債權人清冊（見本院卷第24至26頁）、薪
    資單（見本院卷第42、102 至119 頁）、薪資轉帳存摺封面
    及內頁影本（見本院卷第44至56頁）等為證，堪認為真實。
    惟關於聲請人是否確有不能清償債務之情事，而得許其聲請
    更生一節。本院以：
  (一)聲請人雖自陳每月需支出教育費1 萬8,000 元乙節，觀之聲
    請人所提出之教育費單據中，雖有其女井康宜就讀幼稚園之
    97 學 年度第2 學期之註冊繳費收據（見本院卷第62、63頁
    ），惟聲請人係於98年8 月間，方開始與台新銀行進行協商
    ，此有台新銀行98年12月24日陳報狀（見本院卷第92頁），
    附卷足佐，而該期間應屬98學年度第1 學期，且依聲請人提
    出之收費名通知聯、收費四聯單及戶籍謄本等可知，井康宜
    為92年5 月14日生，自98年下半年起，即應就讀國民小學，
    從而井康宜於聲請人與台新銀行協商期間，已無因就讀幼稚
    園而需支出之學費，自不得仍予列入債務人每月必要支出之
    範圍，而應予刪除。是以聲請人提出之教育費單據計算（見
    本院卷第60、61、64至68頁），其每月教育費支出應為1,68
    7 元。
  (二)又聲請人陳報每月水電瓦斯費共計5,000 元乙節，經核對其
    所提出之繳費單據（見本院卷第70至76頁），聲請人每月支
    出水費應為376 元、電費為1,580 元、瓦斯費為382 元、電
    話費為450 元，總計應為2,780 元，超出部分則不應予列計
    。
  (三)綜上，聲請人每月必要支出，應為房屋租金1 萬3,500 元、
    伙食費1 萬元、教育費1,687 元、交通費1,000 元、水、電
    、瓦斯、電話費2,780 元，共計2 萬8,967 元。
  (四)另依債務人任職之統一速達股份有限公司函覆聲請人98年度
    全年薪資單計算（見本院卷第101 至119 頁），聲請人98年
    度每月平均實領薪資約為5 萬3,783 元（加計獎金、津貼、
    固定加班費），扣除其每月必要支出2 萬8,967 元及於98年
    7 月6 日經債權人遠東國際商業銀行股份有限公司聲請強制
    執行扣押薪資債權1/3 之金額1 萬7,928 元後，尚餘6,888
    元，仍足以負擔台新銀行要求每月還款4,669 元之協商條件
    ，而有清償能力。
  (五)依上所述，聲請人並無不能清償債務或有不能清償之虞之情
    事，難謂符於消費者債務清理條例消費者債務清理條例第3
    條之規定，與該條例之立法目的。揆之首揭規定及說明，應
    認聲請人之聲請為於法不合，當予駁回其更生之聲請。
四、爰裁定如主文。
中    華    民    國    99    年    3     月    31    日
                  民事第二庭  法      官  蕭錫証
上為正本係照原本作成。
如不服本裁定，應於裁定送達後10日內，以書狀向本院提出抗告
，並繳納抗告費新臺幣1千元。
中    華    民    國    99    年    3     月    31    日
                              書  記  官  羅伊安

司法院資訊處製作；財團法人民間司法改革基金會備份。
